【裁判字號】    99,簡上,285
【裁判日期】    990818
【裁判案由】    清償債務
【裁判全文】
臺灣臺北地方法院民事判決             99年度簡上字第285號
上  訴  人  丙○○
訴訟代理人  陳盈潔律師
被  上訴人  乙○○
上列當事人間請求清償債務事件，上訴人對於中華民國99年4月6
日臺灣臺北地方法院新店簡易庭98年度店簡字第1877號第一審判
決提起上訴，本院於99年7月21日言詞辯論終結，判決如下：
    主  文
上訴駁回。
第二審訴訟費用由上訴人負擔。
    事實及理由
一、被上訴人起訴主張：上訴人與被上訴人因臺灣綜合台之業務
    關係而認識，緣訴外人加邦實業有限公司（下稱加邦公司）
    與訴外人欣視野數位媒體有限公司（下稱欣視野公司）於98
    年7月16日簽訂「臺灣綜合台合作合約書」，約定由加邦公
    司與欣視野公司於98年7月1日至98年12月31日共同經營臺灣
    綜合台頻道之節目播送事宜，臺灣綜合台預定播放部分節目
    版權係屬於訴外人浦森股份有限公司（下稱浦森公司）所有
    ，上訴人遂與浦森公司之負責人即訴外人羅立德（下稱羅立
    德）達成節目播放協議，由浦森公司於98年7月至9月期間提
    供一定時數節目予臺灣綜合台，浦森公司則可取得版權費用
    新臺幣（下同）90萬元，上訴人後向被上訴人表示伊先前承
    諾浦森公司將以支票支付上揭版權費用，惟合作廠商來不及
    向銀行申請支票帳戶，致應簽發予浦森公司之90萬元版權費
    用支票未能如期交付，為期順利解決此一問題，欲向被上訴
    人借用支票，被上訴人同意調借，遂將票號：JG0000000、
    面額：新臺幣（下同）45萬元、發票日期：98年8月20日、
    發票人：陳世明之支票（下稱：票號：JC0000000號支票）
    及票號：JG0000000、面額：新臺幣（下同）45萬元、發票
    日期：98年10月15日、發票人：陳世明之支票（下稱：系爭
    支票）以雙掛號郵寄予上訴人，再由上訴人將上揭共計90萬
    元之2紙支票交付予浦森公司以支付90 萬元版權費用。票號
    ：JC0000000號支票係由上訴人將票款45萬元匯入該支票帳
    戶內供浦森公司屆期提示兌現，詎欣視野公司與加邦公司發
    生合作糾紛後，上訴人竟向被上訴人表示系爭支票已轉讓予
    浦森公司無法返還，隨後避不見面，被上訴人為維護系爭支
    票發票人陳世明之票據信用，只能先代墊票款45萬元存入系
    爭支票帳戶內供持票人浦森公司提示兌現。上訴人雖否認兩
    造間之支票調借契約關係，惟查，票號：JC0000000號支票
    及系爭支票均係上訴人向被上訴人所調借，業據證人黃君琦
    及丁○○證述屬實，且被上訴人並非臺灣綜合台或欣視野公
    司之股東，是以欣視野公司向浦森公司購置節目以供播放一
    事要與被上訴人全然無涉，倘上揭2紙支票非上訴人所調借
    ，被上訴人焉有可能主動將該2紙支票郵寄予上訴人俾以支
    付浦森公司相關節目版權費用？況票號：JC0000000號支票
    之45萬元票款係由欣視野公司帳戶轉匯至該支票帳戶內，業
    據證人甲○○證述屬實，倘票號：JC0000000號支票及系爭
    支票非上訴人所調借用以支付欣視野公司應付版權費用，欣
    視野公司焉有可能同意以該公司自有資金墊付票號：JC0000
    000號支票之45萬元票款？綜上可認，兩造間就系爭支票確
    實有支票調借契約關係存在，系爭支票既係上訴人向被上訴
    人所調借，被上訴人即得請求上訴人返還票款45萬元，爰依
    兩造間支票調借契約關係，訴請被上訴人給付45萬元，及自
    98年11月13日起至清償日止，按週年利率5％計算之利息。
二、上訴人則抗辯略以：系爭支票並非伊向被上訴人所調借，向
    浦森公司購買節目者係被上訴人，並非上訴人，伊僅幫忙聯
    絡接洽購置節目、支付版權費用等相關事宜，票號：JC0000
    000號支票及系爭支票係因被上訴人來不及交付浦森公司之
    羅立德，故由上訴人代為轉交。上訴人並無義務為臺灣綜合
    台支付節目版權費用，蓋欣視野公司與加邦公司之「臺灣綜
    合台合作合約書」係於98年7月16日簽立，浦森公司早於98
    年6月26日即將節目帶寄至臺灣綜合台，是以上揭2紙支票早
    於98年6月26日「前」即交付版權商浦森公司，惟斯時欣視
    野公司與加邦公司之合作時間尚未開始，欣視野公司自無付
    費購置節目之需求，況依「臺灣綜合台合作合約書」內並無
    欣視野公司應對外購買節目帶之權責約定，是以被上訴人聲
    稱上訴人向伊借調上揭2紙支票用以支付向浦森公司購置節
    目之版權費用等云，顯非事實；且查，當初被上訴人居中穿
    線，促使加邦公司取得臺灣綜合台代理業務，而後被上訴人
    身兼臺灣綜合台派駐加邦公司之輔佐人以及加邦公司管理者
    之角色，親自經營臺灣綜合台所有節目、廣告業務，相關節
    目版權恰購事宜均由被上訴人親自與浦森公司人員談定，嗣
    後催款履約等細節亦均由被上訴人親自與浦森公司人員聯絡
    ，全與上訴人無涉，浦森公司之戊○○證述曾與被上訴人商
    討合約、有打電話向其催款等情，顯然就浦森公司立場而言
    ，其認為契約對象應是臺灣綜合台，被上訴人自稱為臺灣綜
    合台代表，自有支付節目版權費用之義務，縱其將上揭2紙
    支票交付予上訴人轉交予浦森公司，亦不得據此推斷該2紙
    支票係上訴人向被上訴人所調借，況票號：JC0000000號支
    票之票款係被上訴人向欣視野公司之甲○○借款而兌現，業
    經證人甲○○證述明確，被上訴人聲稱上訴人支付第一張票
    的45萬元，與事實不符。至證人黃君琦、趙金鑑、丁○○3
    人之證詞均相互矛盾，不足為證，且上訴人早於98年8月27
    日即向台北縣新店分局提告證人趙金鑑與黃君琦、黃君琦之
    姐黃雅蓁3人恐嚇取財，證人黃君琦於12月4日遭台北地檢署
    以98年度偵字第27447 號案件予以傳喚，因而對上訴人懷恨
    在心，是以證人黃君琦於99年3月23日在原審所為證詞內容
    ，應係其挾怨報復故為虛偽不實陳述，顯不足採信，綜上是
    認，票號：JC 0000000 號支票及系爭支票並非上訴人向被
    上訴人所調借，被上訴人訴請被上訴人給付45萬元，及自98
    年11月13日起至清償日止，按週年利率5％計算之利息，顯
    無理由，應予駁回。
三、原審為上訴人敗訴之判決，即命上訴人給付被上訴人45萬元
    ，及自98年11月13日起至清償日止，按週年利率5％計算之
    利息，上訴人不服，提起本件上訴，其於本院聲明：(一)原判
    決廢棄；(二)上開廢棄部分，被上訴人在第一審之訴予以駁回
    。被上訴人則聲明：上訴駁回。
四、加邦公司與欣視野公司於98年7月16日簽訂「臺灣綜合台合
    作合約書」，約定由加邦公司與欣視野公司於98年7月1日至
    98年12月31日共同經營臺灣綜合台頻道之節目播送事宜，而
    臺灣綜合台頻道播放部分節目之版權係屬於浦森公司所有，
    票號：JC0000000號支票及系爭支票係用以支付浦森公司提
    供節目播放於臺灣綜合台頻道之版權費用，業經浦森公司屆
    期提示兌付完畢，上揭2紙支票均係由被上訴人交付予上訴
    人，再由上訴人轉交至浦森公司等情，有「臺灣綜合台合作
    合約書」（見98年度店簡字第1877號卷第41頁）及保證責任
    嘉義市第三信用合作社99年3月23日嘉三信總字第124號函附
    系爭支票正反面影本（見98年度店簡字第1877號卷第42、43
    頁）等資料附卷足憑，復為兩造所不爭執，堪信為真實。
五、被上訴人起訴主張票號：JC0000000號支票及系爭支票均係
    上訴人向被上訴人所調借俾以支付浦森公司相關節目版權費
    用，系爭支票屆期後係由被上訴人將票款45萬元存入該支票
    帳戶供持票人浦森公司提示兌現，爰依兩造間支票調借契約
    關係，訴請被上訴人給付45萬元，及自98年11月13日起至清
    償日止，按週年利率5％計算之利息等情，為上訴人所否認
    ，並以上詞抗辯，是本件之爭點厥為：系爭支票是否係上訴
    人向被上訴人所調借？被上訴人爰依兩造間支票調借契約關
    係，訴請被上訴人給付45萬元，及自98年11月13日起至清償
    日止，按週年利率5％計算之利息，是否有據？茲分述如下
    ：
  (一)經查，臺灣綜合台頻道播放部分節目之版權係屬於浦森公司
    所有，票號：JC0000000號支票及系爭支票均係用以支付浦
    森公司提供節目播放於臺灣綜合台之版權費用，上揭2紙支
    票均係由被上訴人交付予上訴人，再由上訴人轉交至浦森公
    司等情，此為兩造所不爭執，已如前述；且查，證人即加邦
    公司總經理黃君琦於原審99年3月23日言詞辯論程序中具結
    證稱當初係由欣視野公司向加邦公司承包臺灣綜合台所有業
    務製作、廣告及影片播放事宜，上訴人當時向伊提及欣視野
    公司申請支票尚未經銀行核准，所以先向原告調借2張各45
    萬元之支票用以支付3個月版權費用90萬元，第一張有兌現
    ，之後伊就離開加邦公司，所以後面那張支票有無兌現，伊
    不清楚，當時上訴人有明確向伊表示該2張票係向被上訴人
    調借，被上訴人則是向伊前夫借票等情屬實（見98年度店簡
    字第1877號卷第31頁），經核與證人即加邦公司行銷部經理
    丁○○於本院99年6月24日言詞辯論程序中證稱上訴人為承
    攬臺灣綜合台全部業務之執行長，亦係欣視野公司之實際經
    營管理者，臺灣綜合台購置節目支付版權費用事宜均上訴人
    一人處理，當時因為公司申請支票尚未經銀行核准，大家很
    擔心無法即時以支票支付版權費用，加邦公司董事長因而在
    開會時特別提到上訴人有請被上訴人幫忙，由被上訴人調借
    支票予上訴人支付版權費用等情大致相符（見本院卷第35頁
    反面）。
  (二)且查，票號：JC0000000號支票之票款45萬元係由欣視野公
    司以該公司在聯邦銀行新店分行開設帳戶內資金轉匯兌付等
    情，業據證人甲○○於本院99年6月24日言詞辯論程序中證
    稱屬實（見本院卷第34頁反面），雖甲○○證稱伊係因被上
    訴人開口調借現金過票，因而同意以欣視野公司在聯邦銀行
    新店分行開設帳戶內資金轉匯墊付票款云云（見本院卷第34
    頁反面），惟查，證人甲○○與被上訴人並無任何私人情誼
    或特殊交往關係，其於轉匯款項之前竟未要求上訴人書立書
    面借據為憑或提出任何擔保品，甚且於本件訴訟繫屬後已逾
    1年，迄今猶未正式寄發存證信函或提起民事訴訟向被上訴
    人催討該筆45萬元，此舉顯然有違常情，參以證人甲○○身
    為上訴人之女朋友，且亦參與欣視野公司之經營事務，衡其
    自身利益與本件訴訟結果顯有直接利害關係，要否能期其得
    摒除自身利益之考量，就上揭轉匯45萬元款項之原因為公正
    不偏之陳述，誠屬有疑，是以證人甲○○有關被上訴人向伊
    調借現金供票號：JC0000000號支票過票一事，顯非事實，
    不足採信。
  (三)再者，加邦公司與欣視野公司於98年7月16日簽訂「臺灣綜
    合台合作合約書」，約定由加邦公司與欣視野公司於98年7
    月1日至98年12月31日共同經營臺灣綜合台頻道之節目播送
    事宜，加邦公司應出資200萬元，持股40％，並同意由持股
    60％之欣視野公司負責臺灣綜合台經營管理全部責任，欣視
    野公司並負責節目編排、處理所有廣告及購物時段、成立電
    視台購物部門及開發產品銷售控管、承擔臺灣綜合台之代理
    金額、負責人事章程等事務，此有兩造不爭執之「臺灣綜合
    台合作合約書」附卷足憑（見98年度店簡字第1877號卷第41
    頁），另證人即加邦公司董事長趙金鑑於原審99年3月23日
    言詞辯論程序中亦證稱關於向浦森公司購置節目供臺灣綜合
    台頻道播放一事，全係由欣視野公司總經理即上訴人1人聯
    繫接洽等情明確（見98年度店簡字第1877號卷第30頁反面）
    ，堪認臺灣綜合台頻道之節目播放、編排事宜係由上訴人代
    表欣視野公司全權負責；另證人即浦森公司之負責人戊○○
    、股東羅立德均證稱上訴人確實有於98年5、6月間偕同被上
    訴人前往浦森公司商談購置節目供臺灣綜合台播放事宜，經
    協商後兩造同意將前3個月播放版權費用降為90萬元，上訴
    人並表示伊手頭上欠現金，請求以開支票之方式支付版權費
    用等情無誤（見98年度店簡字第1877號卷第29頁、本院卷第
    32、33頁），且查，浦森公司寄交之節目帶均係由上訴人親
    自簽收，此有浦森公司所提出影片素材簽收單附卷可憑（見
    98年度店簡字第18 77號卷第37至39頁），則上訴人抗辯稱
    向浦森公司購買節目者係被上訴人，並非上訴人，被上訴人
    僅幫忙聯絡接洽購置節目相關事宜等云，顯非事實，不足採
    信。
  (四)末查，被上訴人並非臺灣綜合台或欣視野公司之股東，此為
    兩造所不爭執，是以欣視野公司向浦森公司購置節目以供臺
    灣綜合台頻道播放一事衡與被上訴人全然無涉，倘上揭2紙
    支票非上訴人所調借，被上訴人焉有可能主動將該2紙支票
    郵寄予上訴人俾以支付浦森公司相關節目版權費用？況票號
    ：JC0000000號支票之45萬元票款係由欣視野公司帳戶轉匯
    至該支票帳戶內，倘票號：JC0000000號支票及系爭支票非
    上訴人向被上訴人所調借以支付欣視野公司應付版權費用，
    欣視野公司焉有可能同意以該公司自有資金墊付票號：JC00
    00000號支票之45萬元票款？綜上可認，被上訴人主張系爭
    支票係上訴人向被上訴人所調借一節，應非虛枉，而可採信
    。
  (五)準此，兩造間就系爭支票確實有支票調借契約關係存在，今
    系爭支票之票款既由被上訴人以其自有資金代墊兌付，則被
    上訴人依兩造間支票調借契約關係，訴請被上訴人給付45萬
    元，及自98年11月13日起至清償日止，按週年利率5％計算
    之利息，即屬有據。
六、綜上所述，被上訴人依兩造間支票調借契約關係，訴請被上
    訴人給付45萬元，及自98年11月13日起至清償日止，按週年
    利率5％計算之利息，為有理由，應予准許。又依民事訴訟
    法第427條訴訟適用簡易程序所為被告敗訴之判決，依同法
    第389條第1項第3款規定，應依職權宣告假執行，是則原審
    判命上訴人如數給付，並依職權宣告假執行，於法並無違誤
    ）。上訴意旨指摘原判決不當，求予廢棄改判，為無理由，
    應予駁回其上訴。
七、至兩造其餘之攻擊防禦方法及證據資料，經本院斟酌後，認
    為均不足以影響本判決之結果，自無一一詳予論述之必要，
    附此敘明。
八、據上論結，本件上訴為無理由，依民事訴訟法第436條之1第
    3項、第449條第1項、第78條，判決如主文。
中    華    民    國    99    年    8     月    18    日
                 民事第二庭    審判長法  官  張松鈞
                                     法  官  羅郁婷
                                     法  官  李家慧
以上正本係照原本作成。
本判決不得上訴。
中    華    民    國    99    年    8     月    18    日
                                     書記官  康翠真

司法院資訊處製作；財團法人民間司法改革基金會備份。
